臺灣板橋地方法院刑事判決　　　　　　 100年度易字第1268號
公　訴　人　臺灣板橋地方法院檢察署檢察官
被　　　告　蘇揚
　　　　　　蔡志文
上列被告等因妨害自由等案件，經檢察官提起公訴（99年度偵字
第28133 號），本院判決如下：
    主  文
蘇揚犯恐嚇危害安全罪，處拘役參拾日，如易科罰金，以新臺幣
壹仟元折算壹日。被訴毀損部分，無罪。
蔡志文無罪。
    事  實
一、蘇揚因不滿李釗弘報警申告其涉犯重利罪行（此部分犯行，
    業經本院以99年度簡字第9308號判刑確定），竟基於恐嚇之
    犯意，於民國99年8 月18日晚間7 時許，在李釗弘所經營位
    於臺北縣三重市（現改制為新北市三重區○○○路○ 段126
    號之「阿蓁檳榔攤」前，對李釗弘恫稱：「錢也是要還，不
    要以為報警就沒事，假如不處理的話，我就讓你的店沒辦法
    開，沒辦法開計程車；我知道你家人住哪裡」等語，以此加
    害自由、財產之事恐嚇李釗弘，使李釗弘心生畏懼，致危害
    於其安全。
二、案經李釗弘訴由臺北縣（現改制為新北市）政府警察局三重
    分局移送臺灣板橋地方法院檢察署檢察官偵查起訴。
    理  由
壹、程序部分
    按被告以外之人（包括證人、鑑定人、告訴人、被害人及共
    同被告等）於審判外之陳述雖不符刑事訴訟法第159 條之1
    至之4 等4 條之規定，而經當事人於審判程序同意作為證據
    ，法院審酌該言詞陳述或書面陳述作成時之情況，認為適當
    者，亦得為證據；當事人、代理人或辯護人於法院調查證據
    時，知有刑事訴訟法第159 條第1 項不得為證據之情形，而
    未於言詞辯論終結前聲明異議者，視為有前項之同意，同法
    第159 條之5 定有明文。立法意旨在於傳聞證據未經當事人
    之反對詰問予以核實，原則上先予排除。惟若當事人已放棄
    反對詰問權，於審判程序中表明同意該等傳聞證據可作為證
    據；或於言詞辯論終結前未聲明異議，基於尊重當事人對傳
    聞證據之處分權，及證據資料愈豐富，愈有助於真實發見之
    理念，且強化言詞辯論主義，使訴訟程序得以順暢進行，上
    開傳聞證據亦均具有證據能力。經查，被告蘇揚、蔡志文及
    檢察官於本院準備期日，對於下列經本院調查之證據方法，
    均表示對證據能力不爭執，復於審判期日就本院提示之前揭
    證據方法於言詞辯論終結前，均亦未就所調查之證據主張有
    刑事訴訟法第159 條第1 項不得為證據之情形，本院審酌上
    開證據亦無非法取供等不法情形，因認本案經調查之證據均
    有證據能力，合先敘明。
貳、有罪部分：
一、訊據被告蘇揚固坦承於99年8 月18日晚間，曾前往告訴人李
    釗弘所經營之「阿蓁檳榔攤」，與告訴人談論借款清償事宜
    ，經核與證人李釗弘、邱雅玲於警詢及偵查中之證述相符（
    99年度偵字第28133 號卷第8 、10、152 、153 頁），惟被
    告蘇揚矢口否認有何恐嚇犯行，辯稱：伊只是跟李釗弘說借
    的錢要如何返還而已，並沒有說不讓他做生意，也沒有說不
    讓他開計程車云云。經查：被告於上揭時地出言恐嚇一節，
    業據證人即告訴人李釗弘於本院審理中證稱：當時是在下午
    的時候蘇揚就來店裡找伊，但是因為只有伊太太顧店，伊太
    太打電話給伊，她當時電話中說蘇揚下午有來要錢，伊在電
    話中跟伊太太說跟蘇揚約晚上8 點左右伊會回到店裡，7 點
    多快8 點伊回到店裡時，蘇揚已經在店外面坐在機車上等伊
    ，他看到伊的時候就用台語說欠的錢要怎麼處理，不要以為
    你報警就不用處理，伊跟他講到店裡講，但是他不願意進來
    ，並愈說愈大聲，並說不要以為報警就不用處理，伊知道你
    的店在哪裡，家人在哪裡，到時候就讓你店沒辦法開，沒辦
    法開計程車。因為當時伊到店裡時車子就停在店旁邊，蘇揚
    有看到，所以他知道伊有開計程車，後來蘇揚要騎車離開的
    時候有回頭看一下伊的計程車等語在卷（本院卷第64頁），
    且與其於警詢及偵查中之證述相符（99年度偵字第3813 3號
    卷第8 頁、第152 頁），並無齟齬之處，並核與證人即李釗
    弘之妻邱雅玲警詢中證稱：蘇揚於99年8 月18日22時許，在
    三重市○○路路○ 段126 號前，以「錢也是要還，不要以為
    報警就沒事，假如不處理的話，就讓你的店沒辦法開」恐嚇
    李釗弘等語相符（99年度偵字第38133 號卷第10頁）；參以
    告訴人前曾向警察機關申告被告蘇揚涉犯重利罪嫌，致被告
    蘇揚於99年8 月16日為警查獲，此為被告蘇揚所不否認，則
    被告蘇揚旋於同年月18日前往告訴人經營之檳榔攤，與之談
    論還款事宜，足見其向告訴人追討不合法利息之借款意思之
    堅定，堪信證人李釗弘、邱雅玲前揭證稱被告蘇揚為迫令告
    訴人還款，而以前揭言語恐嚇告訴人等語，應為真實可採。
    被告蘇揚空言辯稱並未出言恐嚇云云，顯不可採。本案事證
    明確，被告蘇揚恐嚇犯行堪以認定，應予依法論科。
二、核被告蘇揚所為，係犯刑法第305 條之恐嚇危害安全罪。爰
    審酌被告蘇揚前有重利案件之犯罪紀錄，有臺灣高等法院被
    告前案紀錄表1 份在卷可參，其對於向偵查機關申告犯罪之
    告訴人為恐嚇還款之行為，無視刑事司法制度，顯有不當，
    兼衡其犯罪之動機、目的、手段、對告訴人李釗弘所生之心
    理危害、國中畢業之智識程度及犯罪後未坦承犯行之態度等
    一切情狀，量處如主文所示之刑，並諭知易科罰金之折算標
    準。
參、無罪部分：
一、公訴意旨另以：被告蘇揚與蔡志文共同基於毀損之犯意聯絡
    ，於99年9 月2 日凌晨4 時許，由被告蘇揚騎乘被告蔡志文
    所有之車牌號碼N7U-320 號重型機車並搭載被告蔡志文，前
    往上址檳榔攤附近，推由被告蔡志文下車持桶裝黑色油漆，
    朝前開檳榔攤所在店面潑灑，致告訴人李釗弘所有之檳榔攤
    車1 輛、飲料櫃1 個、計算機1 臺、雨傘2 支、造景樹9盆
    、檳榔葉1 斤、檳榔250 粒、工具刀2 把、抹布4 條、機車
    面板3 片等物均污損不堪使用，足以生損害於告訴人。因認
    被告蘇揚、蔡志文均涉犯刑法第354 條之毀損罪嫌云云。
二、按犯罪事實，應依證據認定之，無證據不得認定犯罪事實；
    又不能證明被告犯罪者，應諭知無罪之判決，刑事訴訟法第
    154 條第2 項、第301 條第1 項分別定有明文。又刑事訴訟
    上證明之資料，無論為直接或間接證據，均須達於通常一般
    之人均不致有所懷疑，而得確信其為真實之程度，始得據為
    有罪之認定，若其關於被告是否犯罪之證明未能達此程度，
    而有合理懷疑之存在，致使無從形成有罪之確信，根據「罪
    證有疑，利於被告」之證據法則，即不得遽為不利被告之認
    定，亦有最高法院76年臺上字第4986號判例可稽。其以情況
    證據（即間接證據）斷罪時，尤須基於該證據在直接關係上
    所可證明之他項情況事實，本乎推理作用足以確證被告有罪
    ，方為合法，不得徒憑主觀上之推想，將一般經驗有利被告
    之其他合理情況逕予排除，此觀諸最高法院32年上字第67號
    判例意旨亦彰彰甚明。
三、公訴人認被告2 人涉有前開犯行，無非係以證人李釗弘於警
    詢及偵查中之證述、車牌號碼N7U-320 號機車車籍資料、被
    告蔡志文持用之行動電話門號0000000000號雙向通聯紀錄、
    網路地圖各1 份、監視器影片暨翻拍畫面及毀損現場照片各
    4 幀為其主要論據。訊據被告2 人均堅決否認有何毀損犯行
    ，被告蘇揚辯稱：99年9 月2 日當時伊人在臺南，並沒有到
    告訴人營業之檳榔攤潑油漆等語；被告蔡志文則辯稱：伊沒
    有去潑油漆，且出現在現場的機車並不是伊所有之車牌號碼
    N7U-320 號機車；99年9 月1 日晚間11時許，伊使用之行動
    電話門號基地台會出現在三重附近，是因為當時和朋友去三
    重買東西，並非前往該檳榔攤潑灑油漆等語。
四、經查：
（一）告訴人所有之上揭檳榔攤車等物，於前揭時間、地點因遭
      人潑灑油漆，致不堪使用一情，業據證人李釗弘於警詢及
      偵查中之證述明白（99年度偵字第28133 號卷第7 頁、第
      152 頁），且有監視器影片暨翻拍畫面及毀損現場照片各
      4 幀附卷可參（上揭偵查卷第14-16 頁），堪信為真實。
（二）證人李釗弘於警詢及偵查中固均指證係被告蘇揚、蔡志文
      共同騎乘車牌號碼N7U-320 號機車，前往上址潑油漆等語
      （上揭偵查卷第7 頁背面、第153 頁），然證人李釗弘於
      本院審理中證稱：（問：你是否依據錄影帶的影像看出是
      誰所為？）伊等當場看監視錄影帶的時候發現機車的顏色
      、形狀和人的特徵、身形辨認，其中一人的上臂上有刺青
      ；伊等店內有錄影加上里長那邊也有錄影，調出來的潑油
      漆的人身形很瘦小，就如蘇揚的身形，再加上伊有看到刺
      青，所以才確定是蘇揚；伊當時看到的機車顏色是白色的
      ，車型和平常蘇揚騎的是一樣的；因為伊等的監視器有單
      獨放大功能，所以當時派出所警員來的時候有把照片局部
      放大給警員看，有看出手臂有刺青的情形，是騎機車的人
      ，也就是穿黑色背心的人。從放大照片可以看到上手臂有
      刺青，但是刺青的內容比較模糊，當時也沒看到騎機車的
      人的臉，因為他們都戴著安全帽；當初派出所有問伊和誰
      有結怨，最近有誰到店裡來，伊就提到蘇揚有來、有騎什
      麼樣的車子，當時伊太太有提供車號，所以警方才依照伊
      太太提供的車牌號碼查出車主是蔡志；當初三峽分局調出
      來的機車資料車主是蔡志文，所以伊認為應該是蔡志文一
      起去潑油漆的等語（本院卷第65-69 頁），顯見證人李釗
      弘係以監視錄影帶顯示前往潑灑油漆之人所騎乘之機車車
      型、顏色與被告蘇揚平日騎乘之機車相同，且該人上手臂
      有刺青，而推論係被告蘇揚騎乘機車，並搭載該車輛車主
      即被告蔡志文前往潑灑油漆，然被告蘇揚雖曾騎乘被告蔡
      志文所有之車牌號碼N7U-320 號重型機車前往告訴人之檳
      榔攤，與之談論還款事宜，此為被告蘇揚於本院審理中所
      是認，然被告蔡志文所有之機車為光陽廠牌之101cc 、白
      色重型機車，此有車輛詳細資料報表1 份在卷可憑（上揭
      偵查卷第17頁），顯然該車輛並非特定廠商所設計之具有
      獨特外型機車，並無特殊性，而市面上光陽廠牌、白色機
      車所在多有，縱使係同廠牌、款式或顏色之他機車出現在
      案發現場，亦非不可想像，證人李釗弘復未能說明被告蘇
      揚平常所騎白色機車有何特別特徵，使其可辨認監視錄影
      中之白色機車確為被告蘇揚平常所騎乘之機車，自難僅以
      該潑灑油漆之人所騎乘之機車與被告蘇揚曾經騎乘之上揭
      機車廠牌、顏色相同，即推論出現於案發現場之機車確為
      被告蔡志文所有之車牌號碼N7U-320 號重型機車，且係由
      被告蘇揚偕同車主即被告蔡志文前往潑灑油漆。加以被告
      蘇揚所使用門號0000000000號行動電話，於99年9 月2 日
      凌晨1 時3 分許之通話基地台位於臺南縣東山鄉（現改制
      為臺南市東山區），有該門號雙向通聯紀錄1 份附卷可稽
      （上開偵查卷第110 頁背面），依常情，無從在3 小時內
      由臺南縣東山鄉到達告訴人位於臺北縣三重市之檳榔攤，
      況被告蘇揚係右手上臂、下臂及右腳小腿均有刺青，此據
      被告蘇揚於本院審理中供述明白，此特徵已與證人上揭證
      述騎乘機車之人僅有上手臂有刺青一節不符，實難認該騎
      乘機車前往潑灑油漆之人確為被告蘇揚與蔡志文。
（三）至被告蔡志文所持用0000000000號行動電話，於99年9 月
      1 日晚間11時許之通話基地台雖顯示在臺北縣三重市○○
      ○路，此有該門號雙向通聯紀錄1 份在卷可參（上揭偵查
      卷第47頁），然該處與告訴人位於臺北縣三重市○○路○
      段之檳榔攤，仍有一定之距離，此有網路地圖1 份附卷可
      佐（上揭偵查卷第158 頁），且被告蔡志文當時係與朋友
      前往該處購買物品，此據被告蔡志文於本院審理中陳述明
      白，而本案並無證據證明前開潑灑油漆之人所騎乘之機車
      確屬被告蔡志文所有之車牌號碼N7U-320 號重型機車，詳
      如前述，故難僅以被告蔡志文於前揭案發時，出現於與案
      發地點有一定距離之臺北縣三重市○○○路，逕認被告蔡
      志文確為前往潑灑油漆之人。
（四）綜上，依公訴人提出之證據，僅足以認定告訴人所有之前
      揭檳榔攤車等物，於上揭時地遭人潑灑油漆致不堪使用，
      然客觀上尚未達到使通常一般之人均不致於有所懷疑，而
      得確信係被告蘇揚、蔡志文共同騎乘車牌號碼N7U-320 號
      重型機車前往潑灑油漆，毀損前揭物品之程度，而有合理
      懷疑之存在，復無其他積極事證足認被告2 人有何毀損犯
      行，揆諸首揭說明，被告2 人毀損之犯行均無從證明，自
      應均諭知無罪之判決。
據上論斷，應依刑事訴訟法第299 條第1 項前段、第301 條第1
項前段，刑法第305 條、第41條第1 項前段，刑法施行法第1 條
之1 第1 項、第2 項前段，判決如主文。
本案經檢察官陳世錚到庭執行職務。
中    華    民    國   100    年    8     月    15    日
                  刑事第十七庭  法  官  俞秀美
上列正本證明與原本無異。
如不服本判決，應於判決送達後10日內敘明上訴理由，向本院提
出上訴狀 (應附繕本) ，上訴於臺灣高等法院。其未敘述上訴理
由者，應於上訴期間屆滿後20日內向本院補提理由書「切勿逕送
上級法院」。
                                書記官  謝怡貞
中    華    民    國   100    年    8     月    17    日
附錄本案論罪科刑法條全文：
刑法第305條
以加害生命、身體、自由、名譽、財產之事，恐嚇他人致生危害
於安全者，處2 年以下有期徒刑、拘役或300 元以下罰金。